【裁判字號】    98,易,943
【裁判日期】    981022
【裁判案由】    詐欺
【裁判全文】
臺灣臺南地方法院刑事判決               98年度易字第943號
公  訴  人  臺灣臺南地方法院檢察署檢察官
被      告  庚○○
上列被告因詐欺案件，經檢察官提起公訴（九十八年度偵字第七
一八八號），本院判決如下：
    主  文
本件免訴。
    理  由
一、公訴意旨略以：被告庚○○可預見提供自己帳戶給他人使用
    ，可能供詐欺集團掩飾或隱匿其等重大犯罪所得之財物，竟
    仍不違背其本意，基於幫助他人詐欺取財之不確定故意，於
    民國九十七年一月七日前某日時，在不詳地點，將其申辦之
    元大銀行豐原分行帳號000000000000號帳戶之提款卡及密碼
    交付給真實姓名年籍不詳之詐欺集團成員。該詐欺集團即以
    撥打電話之方式，於附表所示時間，向附表所示被害人丁○○等五人佯稱係電視購物臺人員，因先前之電視購物付款設
    定有誤，而要求其前往提款機操作更正云云，致使附表所示
    之人陷於錯誤，於附表所示時間（九十七年一月七日）分別
    匯款至上開被告庚○○所有之元大銀行豐原分行帳戶內，嗣
    附表所示之人於匯款後發覺有異，經報警處理始知上情，因
    認被告涉犯刑法第三十條第一項、第三百三十九條第一項之
    幫助詐欺罪嫌等語。
二、按案件曾經判決確定者，應諭知免訴之判決，刑事訴訟法第
    三百零二條第一款定有明文。又訴訟上所謂一事不再理之原
    則，關於實質上一罪或裁判上一罪，亦均有其適用，最高法
    院六十年台非字第七七號亦著有判例。
三、經查：
  (一)被告前於九十七年一月初，在可預見提供金融機構之帳戶供
    不明人士使用，易為犯罪集團作為財產犯罪之工具之情形下
    ，竟基於幫助詐欺取財之不確定故意，於九十七年一月十日
    前某日，在不詳地點，以不詳代價，將其所申請開設之合作
    金庫銀行新市分行（下稱合庫新市分行）帳號000000000000
    0號帳戶之存簿、印章、提款卡及密碼，交付予真實姓名年
    籍不詳之人，以便利他人犯罪後，將金錢存入該帳戶而取得
    犯罪所得。嗣上開帳戶資料為該人及其所屬之詐騙集團取得
    ，該集團不詳成員先於九十七年一月十日上午十時許，以「
    陳松萬警官」名義，撥打電話向張耀栗佯稱有二張紅單未繳
    ，即將被移送法院，又交通部臺北監理站官員存款可能遭歹
    徒開立人頭帳戶，戶頭會被凍結，且財政部中央存款保險局
    金融機構管理委員會周主任會處理帳戶問題，惟需依指示將
    錢匯入指定帳戶云云，致張耀栗陷於錯誤，依指示於同日前
    往臺中市○○區○○路合作金庫昌平分行，臨櫃陸續將新臺
    幣（下同）三十九萬元匯入庚○○上開金融機構帳戶內，當
    日即全數遭提領完畢，後張耀栗察覺有異，報警處理，始經
    警查獲，而其所犯上開刑法第三十條第一項、第三百三十九
    條第一項之幫助詐欺罪，業經本院於九十八年三月二十六日
    以九十七年度易字第一一０四號判處有期徒刑六月，並經臺
    灣高等法院臺南分院於九十八年八月六日以九十八年度上易
    字第三六二號駁回上訴確定等情，有卷附本院、臺灣高等法
    院臺南分院上開刑事判決各一份及臺灣高等法院被告前案紀
    錄表一份可按，是上開案件（下稱另案幫助詐欺案件）顯已
    經判決確定甚明。
  (二)而本件起訴書所認被告涉犯幫助詐欺取財之犯行，實際係被
    告於九十七年一月七日前某日，在臺南市原宿網咖內，同時
    將其分別於合庫新市分行所申請帳號為0000000000000號帳
    戶之存簿、印章、提款卡及密碼，與於元大銀行豐原分行所
    申請帳號為000000000000號帳戶及於六甲郵局所申請帳號為
    0000 0000000000號帳戶之提款卡及密碼，以一萬元之代價
    ，售予真實姓名年籍不詳綽號「文仔」之網友使用，後遭「
    文仔」及其所屬詐欺集團成員將其中合庫新市分行帳戶及本
    件元大銀行豐原分行帳戶均持以詐騙他人一節，業據被告於
    本院審理時坦承不諱，核與證人即被害人張耀栗、丁○○、
    乙○○、己○○、甲○○、丙○○於警詢或偵查中所證遭詐
    欺集團詐騙後，曾於九十七年一月八日匯款至被告上開元大
    銀行豐原分行帳戶內等語相符，並有匯款單據、上開二家銀
    行開戶資料及交易明細表各一份附卷可稽。
  (三)至被告於本院審理前雖均矢口否認上開犯行，並於本件及另
    案警詢、偵查及法院訊問時辯稱：本件元大銀行豐原分行帳
    戶與上開合庫新市分行及六甲郵局帳戶係於不同時間遭竊或
    遺失云云。然查：
  1.被告於另案幫助詐欺案件中所辯：合庫新市分行帳戶之提款
    卡係於九十六年十月八日在屏東東港遺失，存摺及印鑑則係
    於其後不知去向，恐係拾得其提款卡之詐欺集團成員事後所
    竊云云，因其於九十六年十月八日所為提款卡遺失之報案紀
    錄均係基於被告個人申報內容所為，並未經員警查明是否屬
    實，又其於提款卡失竊後未向金融機構申報遺失、止付，所
    為與常情不符，另其當時未遺失之存摺及印鑑，日後卻遭詐
    欺集團連同前開遺失之提款卡一同持以提領被害人張耀栗被
    詐欺款項，亦與一般社會常情不合，以致所辯為法院所不採
    ，遽認被告仍有如該案起訴書所載以不詳代價交付上開銀行
    存摺、提款卡、印章及密碼與他人一情，有本院九十七年度
    易字第一一０四號刑事判決及臺灣高等法院臺南分院九十八
    年度上易字第三六二號刑事判決在卷可參。
  2.復其原於本件準備程序中所辯：元大銀行豐原分行之提款卡
    及密碼係於當粗工期間不見，係於九十七年三月間在警局做
    筆錄時才發現不見云云，亦與其於警詢中所供：「97年1月
    中旬發現放在車內的存摺及提款卡被竊。一本存摺含提款卡
    。」、「（被竊有無報案或向銀行掛失？提款卡密碼為何？
    ）我有打電話到元大銀行，銀行叫我本人要過去，但是當時
    我在忙所以沒有過去。密碼731230。」、「我只有先打電話
    給銀行，沒想到要去派出所報案。」、「（為何歹徒會知道
    你提款卡密碼？）我不知道。」云云，及偵查中所辯：「（
    後來帳戶到何處去？）帳戶在我車上，我有帶來。當時我一
    共申辦兩本。」、「（帳戶與金融卡是否帶來？）我有待存
    摺來，金融卡不見了。」、「（何時發現金融卡不見了？）
    我來台中工作的時候不見的。是前年，時間我都沒有在記日
    期。」、「（發現金融卡不見是否去報案？）有。去屏東那
    邊，不是元大這件。我要去報案前，已經有兩張卡片不見。
    經過三個月後，我有收到通知單說要做筆錄，後來元大那間
    不見了，他就不讓我報案。」、「（除了元大帳戶還有申設
    何帳戶？）合作金庫與郵局。」、「（後來這兩本如何不見
    ？）我將這兩個帳戶存摺與金融卡放在一起，都不見。後來
    元大那張不見的時候，要報案已經不行了。」、「（你所設
    定金融卡密碼有誰知道？）沒有人知道，我都沒有拿給人家
    ，只是提款卡不見而已。」云云，就元大銀行豐原分行提款
    卡遺失之時間、遺失之物有無包含存摺、發現遺失時間均已
    前後矛盾，所述在僅失竊元大銀行豐原分行帳戶金融卡，又
    無任何資料可讓人推測其金融卡密碼之情形下，卻可遭詐騙
    集團持以詐騙他人並提領款項使用一節，亦顯與常情不符，
    均不可採，足見被告上開所辯均屬臨訟編纂之詞，則其於本
    院審理前所供：其所有元大銀行豐原分行金融卡與另案幫助
    詐欺案件中之合庫新市分行之存摺、提款卡係於不同時間遺
    失云云，是否可信，即堪存疑。
  3.且現今社會因詐騙集團利用人頭帳戶詐騙之事頻傳，警察機
    關於接獲相關被害人報案後，均會通報與該人頭帳戶相關銀
    行知悉，並凍結提供該帳戶之人所有之銀行帳戶或列入控管
    ，則詐欺集團於取得同一人所提供之多份銀行帳戶從事詐騙
    行為時，為免被害人察知遭詐騙報警處理，導致同一人所提
    供之所有帳戶均遭凍結而無法提領詐得款項，並增加車手提
    款時遭查獲之機會，自然會盡量集中在同一時間使用同一人
    所提供之個人頭帳戶詐騙，且無再向同一提供銀行帳戶之人
    購買其他以同一名義申設之銀行帳戶之必要。查本件被害人
    丁○○、乙○○、己○○、甲○○、丙○○遭詐騙而匯款入
    被告上開元大銀行豐原分行帳戶之時間均在九十七年一月七
    日，與另案幫助詐欺案件中被害人張耀栗遭詐騙而匯款入被
    告合庫新市分行帳戶之九十七年一月十日僅相差三日，則被
    告於本院審理時所供：其所有上開元大銀行豐原分行帳戶金
    融卡及密碼，係於九十七年一月七日前某日，連同另案幫助
    詐欺案件中之合庫新市分行帳戶存摺、金融卡及密碼及六甲
    郵局金融卡及密碼一併以一萬元之代價出售予網友「文仔」
    等情，尚非無據外。另觀諸本件及另案幫助詐欺案件中被告
    歷次之警詢、偵查及法院之訊問筆錄，可知被告係於九十七
    年三月九日先因本件至臺中縣警察局豐原分局接受警方詢問
    後，始於同年四月六日因另案幫助詐欺案件至臺南縣警察局
    善化分局到案，而被告於偵查中原欲謊稱本件元大銀行豐原
    分行帳戶之金融卡，係與另案幫助詐欺案件中之合庫新市分
    行帳戶存摺、金融卡及密碼一同於屏東遺失，但因與其在九
    十七年三月九日間之警詢筆錄內容相去甚遠，為免遭檢察官
    起疑，始又改稱本件遭竊之元大銀行豐原分行金融卡與上開
    合庫新市分行並非同時遺失云云，是被告於本院審理時所辯
    ：其係因二個銀行帳戶所涉幫助詐欺案件是不同時間被發覺
    ，害怕有事所以全部否認，後其因另案違反家庭暴力防治法
    案件遭羈押時，曾答應女友要好好做人，出來後要認真工作
    ，才會認罪等語，尚非不足憑採。
  4.況被告於本院審理時，就本院詢及其對於科刑範圍之意見時
    ，僅要求法院從輕量刑，並給予其易科罰金之機會，自始均
    未主張本件與另案幫助詐欺案件間係同一案件而應予免訴一
    情，亦足認被告於本院審理時所供：本件其所有之元大銀行
    豐原分行帳戶之金融卡及密碼係與另案幫助詐欺案件中其所
    有合庫新市分行帳戶存摺、金融卡及密碼一併交付予網友「
    文仔」，以致遭「文仔」及其所屬之詐欺集團成員持以詐騙
    他人等語，應係在其確實悔悟後所為，而屬實在。
  (四)則本件起訴書所認被告涉犯幫助詐欺取財之犯行，與另案業
    經判決確定之幫助詐欺取財犯行，屬被告於同一時、地同時
    提供不同銀行帳戶之存摺、提款卡及密碼予同一人之行為，
    則縱該詐騙集團分持上開不同之銀行帳戶為數個詐騙行為，
    而應以數罪論，然被告既僅有一幫助行為，僅得論以一罪。
    是本件核與業經判決確定之另案幫助詐欺案件屬實質上同一
    案件，為前開確定判決之既判力效力所及，則揆諸前揭法條
    及判例意旨，應為免訴判決之諭知。
據上論斷，應依刑事訴訟法第三百零二條第一款，判決如主文。
本案經檢察官戊○○到庭執行職務。
中    華    民    國    98    年    10    月    22    日
                  刑事第三庭  審判長  法  官  鄭文祺
                                      法  官  陳振謙
                                      法  官  劉秀君
以上正本證明與原本無異。
如不服本判決應於收受本判決後10日內向本院提出上訴書狀，並
應敘述具體理由。其未敘述上訴理由者，應於上訴期間屆滿後20
日內向本院補提理由書狀（均須按他造當事人之人數附繕本）「
切勿逕送上級法院」。
                                      書記官  曾盈靜
中    華    民    國    98    年    10    月    23    日
附表：
┌──┬────┬──────┬──────┐
│編號│ 被害人 │  匯款日期  │ 匯款金額   │
│    │        │            │（新臺幣）  │
├──┼────┼──────┼──────┤
│ 1  │ 丁○○ │97年1月7日  │19,123元    │
│    │        │19時34分    │            │
├──┼────┼──────┼──────┤
│ 2  │ 乙○○ │97年1月7日  │9,983元及   │
│    │        │19時41分及  │29,983元共計│
│    │        │19時50分    │39,966元    │
├──┼────┼──────┼──────┤
│ 3  │ 己○○ │97年1月7日  │8,900元     │
│    │        │20時33分    │            │
├──┼────┼──────┼──────┤
│ 4  │ 甲○○ │97年1月7日  │8,087元     │
│    │        │20時46分    │            │
├──┼────┼──────┼──────┤
│ 5  │ 丙○○ │97年1月7日  │10,665元    │
│    │        │21時19分    │            │
└──┴────┴──────┴──────┘


司法院資訊處製作；財團法人民間司法改革基金會備份。
